臺灣高等法院臺中分院刑事判決
110年度交上易字第811號
上  訴  人  臺灣苗栗地方檢察署檢察官
被      告  林中正
上列上訴人因被告過失傷害案件，不服臺灣苗栗地方法院110年
度交易字第130號中華民國110年7月27日第一審判決（起訴案號
：臺灣苗栗地方檢察署109年度偵字第5423號），提起上訴，本
院判決如下：
    主  文
上訴駁回。
    犯罪事實
一、乙○○於民國109年6月29日16時28分許，騎乘車牌號碼000-00
    00號普通重型機車，沿苗栗縣公館鄉玉谷村里道路東南向路
    外「五谷社區客家風情文化牆」旁巷道由南往北行駛，切入
    玉谷村里道右彎路段後欲直行往苗25之2線鄉道，駛至五谷
    村里道路路口時，係由路外巷道跨越禁止臨時停車標線偏左
     駛入無號誌路口，本應注意已在車道上行進中之車輛並讓
    其先行，當時復無不能注意之情事，竟疏未注意及此，適丙○○騎乘車牌號碼000-0000號普通重型機車搭載其妻丁○○，沿
    五谷村里道路由西往東直行，亦欲直行往苗25之2線鄉道，2
    車遂發生碰撞，致丁○○因而受右腳踝扭傷、下腹痛及早期子
    宮收縮等傷害。嗣在肇事現場等侯，向到場處理員警承認其
    為肇事者，而接受審判。
二、案經丁○○訴由苗栗縣警察局苗栗分局報告臺灣苗栗地方檢察
    署檢察官偵查起訴。
　　理    由
一、證據能力：
  ㈠刑事訴訟法第159條之5規定被告以外之人於審判外之陳述，
    雖不符前4條之規定，而經當事人於審判程序同意作為證
    據，法院審酌該言詞陳述或書面陳述作成時之情況，認為適
    當者，亦得為證據。當事人、代理人或辯護人於法院調查證
    據時，知有第159條第1項不得為證據之情形，而未於言詞辯
    論終結前聲明異議者，視為有前項之同意，其立法意旨在於
    傳聞證據未經當事人之反對詰問予以核實，原則上先予排除
    ，惟若當事人已放棄詰問或未聲明異議，基於證據資料愈豐
    富，愈有助於真實發現之理念，且強化言詞辯論原則，法院
    自可承認該傳聞證據例外擁有證據能力。經查，檢察官、被
    告對下述所引用之證據均表示沒有意見（見本院卷第46、47
    頁），且迄至言詞辯論終結前亦未聲明異議，本院審酌該等
    證據之取得過程並無瑕疵，與本案待證事實間復具有相當之
    關聯性，以之為本案證據尚無不當，認為得為本案之證據，
    是依刑事訴訟法第159條之5之規定，均有證據能力。
　㈡復按刑事訴訟法第159條至第159條之5有關傳聞法則之規定
    ，乃對於被告以外之人於審判外之言詞或書面陳述所為之規
    範；至非供述證據之物證，或以科學、機械之方式，對於當
    時狀況所為忠實且正確之記錄，性質上並非供述證據，應無
    傳聞法則規定之適用，如該非供述證據非出於違法取得，並
    已依法踐行調查程序，即不能謂其無證據能力。本案下引之
    其他非供述證據，均與本案待證事實具有關聯性，檢察官、
    被告皆不爭執其證據能力，且無證據證明有何偽造、變造或
    公務員違法取得之情事，復經本院依法踐行調查證據程序，
    自得作為證據，而有證據能力。
　㈢被告就本案犯罪事實所為自白，經核並無刑事訴訟法第156條
    第1項出於強暴、脅迫、利誘、詐欺、疲勞訊問、違法羈押
    或其他不正方法之情事。上開自白調查結果，亦與卷內其他
    證據資料所呈現之犯罪事實相符，依刑事訴訟法第156條第1
    項之規定，自得作為證據。
二、上揭犯罪事實，業據被告乙○○（下稱被告）於原審及本院審
    理中均坦承不諱（見原審卷51、58頁，本院卷第44、69頁）
    ，核與證人即告訴人丁○○、證人丙○○於警詢時、偵查中證述
    （見偵卷第23至30頁、第33至 38頁、第96、97頁）大致相
    符，並有道路交通事故現場圖（見偵卷第53、107頁）、道
    路交通事故調查報告表（一）、（二）（見偵卷第55、56頁
    ）、現場暨蒐證照片（ 見偵卷第59至77頁）、
　　偵查中就監視器檔案勘驗筆錄所示之監視器翻拍畫面照片（
    見偵卷第111至115頁）、交通部公路總局新竹區監理所竹苗
    區車輛行車事故鑑定會竹苗區0000000案鑑定意見書（見偵
    卷第121至127頁）1份、監視器檔案光碟1片、大千綜合醫院
    乙種診斷證明書1份（見偵卷第19頁）可憑。被告駕駛普通
    重型機車，由路外巷道跨越禁止臨時停車標線偏左駛入無號
    誌路口，未充分注意已在車道上行進中之車輛並讓其先行，
    因此肇致本件事故，堪認被告就本件交通事故之發生為有過
    失，且本件經交通部公路總局新竹區監理所竹苗區車輛行車
    事故鑑定會鑑定結果，亦同此認定（鑑定意見：乙○○駕駛普
    通重型機車，由路外巷道跨越禁止臨時停車標線偏左駛入無
    號誌路口，未充分注意已在車道上行進中之車輛並讓其先行
    ，為肇事主因；丙○○駕駛普通重型機車，由未劃分向標線狹
    路行經無號誌路口，未充分注意車前路口之狀況，為肇事次
    因）。又告訴人所受前揭傷害均係因本件交通事故所致，而
    本件交通事故復因被告上開過失行為所致，是被告上開過失
    肇事行為與告訴人所受傷害結果間，具有相當因果關係。綜
    上所述，被告前揭任意性自白與事實相符，本案事證明確，
    被告犯行堪予認定，應依法論科。
三、論罪及對上訴之說明： 　　
  ㈠核被告所為，係犯刑法第284條前段之過失傷害罪。
　㈡被告於肇事後停留現場，向據報到場之員警坦承為肇事者，
    有自首情形紀錄表在卷可憑（見偵卷第47頁）。告訴人於原
    審亦陳稱：當時被告有停留在現場等語（見原審卷第52頁）
    。雖被告於警詢時、偵查中否認對本件車禍事故發生有過失
    ，惟其本件行為是否構成犯罪，尚須由法院審究認定，非僅
    憑其承認與否而予確定，其既已向警察機關報告車禍之事實
    ，即顯有願接受裁判之意，仍應認其對本件犯罪已有自首，
    應依刑法第62條前段規定，減輕其刑。
　㈢原審以被告犯行事證明確，認其犯刑法第284條前段之過失傷
    害罪，審酌被告騎乘普通重型機車應注意已在車道上行進中
    之車輛並讓其先行，而當時亦無不能注意之情事，竟疏未注
    意，未禮讓證人丙○○所騎乘之機車先行而肇事，致證人丙○○
    搭載之乘客即告訴人丁○○受有右腳踝扭傷、下腹痛及早期子
    宮收縮等傷害，復考量被告犯後坦承犯行，雖具狀表示有意
    願與告訴人調解，惟告訴人於原審準備程序時表示沒有調解
    意願，有被告之刑事陳報狀及原審準備程序筆錄在卷可憑，
    暨本案交通事故之發生，經鑑定被告為肇事主因、證人丙○○
    為肇事次因，兼衡被告於原審審理中自述為大學畢業之智識
    程度，擔任公務員、月薪約新臺幣6萬元之經濟狀況，及已
    婚、育有2名未成年子女之生活狀況、自身患有高血壓之健
    康狀況（見原審卷第58至59頁），且前無任何犯罪科刑紀錄
    等一切情狀，量處拘役20日，如易科罰金，以新臺幣1000元
    折算1日，核其認事用法，並無不當，量刑亦未逾越比例及
    平等原則，客觀上亦無裁量權怠惰或濫用、量刑瑕疵或違背
    法令等情事。
  ㈣對上訴之說明：
　⒈檢察官上訴意旨略以：被告所為造成告訴人丁○○受有右腳踝
    扭傷、下腹痛及早期子宮收縮等傷害，被告迄今於偵查及審
    理期間從未主動對告訴人傷勢提出關心，對於與告訴人和解
    一事均多所推託，常稱其有事，未提出任何告訴人可以接受
    之和解條件，告訴人完全無法諒解被告，更難認被告有何悔
    悟之意，被告犯後態度著實惡劣，且被告為本件車禍之肇事
    主因，原審量刑過輕等語。告訴代理人丙○○於本院審理中陳
    稱：鑑定也是其打電話跟被告說的，主要都是被告太太和其
    等聯繫，被告的太太說工作損失等都不要擔心，但先前開庭
    ，被告卻說他不知道他太太有說過什麼，被告跟他太太撇清
    關係；而先前開庭時問時速多少，其說20公里，被告說時速
    10公里，但時速10公里怎麼會撞到時速20公里的機車；且被
    告前後說詞不一；又之前開庭的時候，被告說他不敢動，不
    敢靠近，意思是其等假車禍真詐財嗎？其與配偶要告他毀謗
    、造謠；被告還說他最大誠意是強制險，但強制險人人都有
    ，其等自己也有；原審判決太輕等語。 
  ⒉按刑罰之量定，屬法院自由裁量之職權行使，應審酌刑法第5
    7條所列各款事由及一切情狀，為酌量輕重之標準，並非漫
    無限制；量刑輕重係屬事實審法院得依職權自由裁量之事項
    ，苟已斟酌刑法第57條各款所列情狀而未逾越法定刑度，不
    得遽指為違法；且在同一犯罪事實與情節，如別無其他加重
    或減輕之原因，下級審量定之刑，亦無過重或失輕之不當情
    形，則上級審法院對下級審法院之職權行使，原則上應予尊
    重（最高法院72年台上字第6696號、75年台上字第7033  號
    判決、85年度台上字第2446號判決意旨參照）。本件原審認
    被告之犯罪事證明確，並依刑法第57條之規定，審酌被告本
    案犯罪一切情狀為基礎，就量刑刑度詳為審酌並敘明理由，
    既未逾越法定刑度，復未濫用自由裁量之權限，所為量刑核
    無不當或違法，且無輕重失衡之情形，依上開最高法院判決
    意旨，不得遽指原審該量刑為違法，本院就原判決刑度予以
    尊重。又本案雖被告未能和解賠償告訴人之損害，然損害賠
    償之兩造就賠償內容未能達成共識，仍得依民事訴訟程序解
    決其紛爭，況告訴人於原審準備程序時陳明沒有調解意願，
    已提出刑事附帶民事起訴狀等語（見原審卷第52頁），告訴
    代理人丙○○於本院準備程序中仍陳稱目前沒有調解、和解意
    願等語（見本院卷第47頁），是本案在原審審理中未能和解
    ，迄本院審理中亦然，被告迄未能賠償告訴人損失及未獲得
    告訴人諒解等情，此部分之量刑因子原審及本院審理中並無
    二致，尚無對被告更為不利之情形。綜上，檢察官上訴主張
    原審量刑過輕，為無理由，應予駁回。
　⒊至告訴代理人具狀陳稱：車禍之初係由被告之妻溝通事後賠
    償，惟開庭都由被告出庭，且稱其妻什麼都沒說過，然被告
    之妻曾說不止賠償工作損失，還有安胎費、車輛及交通費、
    精神損失等，但被告於原審審理中卻說其妻什麼都沒說，聲
    請傳訊被告之妻到庭對質等語（見本院卷第53、24頁），然
    上開所陳，無非證明協調溝通過程，此並不影響告訴人與被
    告間未能和解之結果，有關本件交通事故所生民事損害賠償
    事宜，應由附帶民事訴訟案件審理，本院認並無傳訊被告配
    偶之必要，附此敘明。  
據上論斷，應依刑事訴訟法第368條，判決如主文。
本案經檢察官吳宛真提起公訴，檢察官楊景琇提起上訴，檢察官
甲○○到庭執行職務。
中　　華　　民　　國　　110 　年　　11　　月　　24　　日
            刑事第十二庭   審判長法　官　張  國  忠
                                 法　官  李  雅  俐
                                 法　官  陳      葳
上列正本證明與原本無異。
不得上訴。 
　　　　　　　　　　　　　     　書記官  蔡  皓  凡 
　　　　　　　　　　　　　　　　 
中　　華　　民　　國　　110 　年　　11　　月　　24　　日

附錄法條：
刑法第284條：
因過失傷害人者，處1年以下有期徒刑、拘役或10萬元以下罰金
；致重傷者，處3年以下有期徒刑、拘役或30萬元以下罰金。